臺灣高雄地方法院民事判決　九十三年度小上字第七二號
　　上　訴　人　乙○○
　　訴訟代理人　蔡信男律師
　　被上訴人　　甲○○
右當事人間給付借款事件，上訴人對於中華民國九十三年六月二十五日本院高雄簡易
庭九十三年度雄小字第一七八六號小額訴訟判決提起上訴，本院判決如左：
    主      文
上訴駁回。
第二審訴訟費用新台幣壹仟伍佰元由上訴人負擔。
    理      由
一、按對於小額程序之第一審判決提起上訴，非以其違背法令為理由，不得為之，又
    所謂判決違背法令，乃指判決不適用法規或適用不當，而有民事訴訟法第四百六
    十九條所列第一款至第五款事由時，其判決當然為違背法令，另依上訴意旨足認
    上訴為無理由者，得不經言詞辯論為之，並應為駁回之判決，民事訴訟法第四百
    三十六條之二十四第二項、第四百三十六條之三十二第二項準用第四百六十八條
    及第四百六十九條第一款至第五款（同條第六款「判決不備理由或理由矛盾」則
    不在準用之列）、第四百三十六條之二十九第二款、第四百四十九條第一項，分
    別定有明文。
二、本件上訴意旨略以原審固以伊不能證明確有借款新台幣（下同）七萬元予被上訴
    人之事實云云而駁回伊清償借款之請求，惟原審調取鈞院九十三年度旗小字第四
    七號案卷後並未提示兩造而為辯論，且於筆錄上亦無上述之記載，其逕援引該案
    之訴訟資料以為裁判基礎，自有不適用民事訴訟法第一百九十九條第一項規定並
    違反最高法院七十年台上字第二○○七號判例之違法，且被上訴人就曾向伊借款
    持以繳納積欠稅款及違規罰款之基礎事實並不爭執，惟兩造對該借款之數額及時
    間乃有歧異，原審審判長就此兩造所聲明及陳述之內容尚非完全明瞭及完足時自
    有闡明之義務，詎原審審判長對此訴訟關係並未盡必要之處置，且違背闡明之義
    務，其訴訟程序即有重大瑕疵，為此乃依法提起本件上訴，請求廢棄原判決，並
    判令被上訴人應給付七萬元及自起訴狀繕本送達之翌日起按週年利率百分之五計
    算之利息等語。
三、本件訴訟標的金額為十萬元以下，原審乃依小額訴訟程序審理，而上訴人對於該
    小額訴訟第一審判決不服提起上訴，核其上訴理由無非以原審就其據為判決基礎
    之調卷資料未提示兩造為適當之辯論，且原審審判長未盡闡明義務之程序違法云
    云，惟本件上訴人於起訴時原即主張被上訴人於本院九十三年度旗小字第四七號
    清償借款事件中即已坦承向其借款之事實，並請求原審予以調卷以為系爭借款之
    證明，而該事件之當事人原即為上訴人及被上訴人之妻，且原審判決所援引被上
    訴人於該事件任證人所為並為上訴人據以主張之證言，其斯時上訴人亦同為在庭
    而已明知，而被上訴人於原審中並已提出該事件之一審及上訴審判決附於該卷，
    且被上訴人就其於該事件所陳之該筆五萬元借款，並已於原審民國九十三年五月
    十八日之言詞辯論期日提出說明而經兩造所辯論，是原審判決援引被上訴人於該
    事件所證述之內容本即為上訴人所已知，且兩造就此並已於言詞辯論中已為適當
    之辯論，原審判決斟酌於此認與上訴人所主張者不符而認其尚難據此即為曾借款
    七萬元予被上訴人之證明，自無違背民事訴訟法第一百九十九條第一項規定之處
    ；另上訴人就其經被上訴人否認之系爭借款存在之利己事實依法原須負舉證之責
    ，而兩造就此於原審審理中並均已自為充分之陳述、舉證、攻防，該審判長自已
    注意令兩造就訴訟關係之事實及法律為適當完全之辯論，自無由責令原審法院應
    違反民事訴訟程序所恪遵之「處分權主義」及「言詞辯論主義」以令兩造對於先
    前被上訴人於前該事件中所為曾借款五萬元之證述，就其借款數額與時間為何與
    上訴人所述不符之原由詢問兩造應否再為其他陳述之者，此與小額訴訟程序追求
    達成迅速而經濟之裁判，及符合當事人信賴之真實之程序目的顯大相逕庭，上訴
    人指摘原審有未盡闡明義務之訴訟程序違反亦屬無據。今原判決認事用法既無違
    背法令之處，上訴人徒以原審之訴訟程序有重大瑕疵而指摘其為不當，並求予廢
    棄改判，自為無理由，原審判決自應予以維持，爰不經言詞辯論應予以駁回其上
    訴。
四、末按，於小額訴訟之上訴程序，法院為訴訟費用之裁判時，應確定其費用額，民
    事訴訟法第四百三十六條之十九第一項、第四百三十六條第三十二第一項規定甚
    明。本件第二審裁判費用既認定應由上訴人負擔，故上訴人所支出之第二審裁判
    費用一千五百元，自應由上訴人負擔。
五、據上論結，本件上訴為無理由，依民事訴訟法第四百三十六條之三十二第二項、
    第四百三十六條之二十九、四百四十九條第一項、第七十八條，判決如主文。
中　　　華　　　民　　　國　　九十三　　年　　　八　　　月　　 十八　　 日
                                      民事第五庭
~B審判長法官　黃宏欽
~B法　　　官　何悅芳
~B法　　　官　謝雨真
正本係照原本作成。
本判決不得上訴。
中　　　華　　　民　　　國　　九十三　　年　　　八　　　月　　 十八　　 日
~B法院書記官　史華齡
